臺灣彰化地方法院刑事判決　　　　　　 100年度訴字第1065號
公　訴　人　臺灣彰化地方法院檢察署檢察官
被　　　告　陳恪武
上列被告因違反毒品危害防制條例案件，經檢察官提起公訴（10
0 年度毒偵字第1155號），本院依簡式審判程序判決如下：
    主  文
陳恪武施用第一級毒品，累犯，處有期徒刑壹年，扣案之第一級
毒品海洛因拾包（驗餘淨重合計壹點玖玖公克，空包裝總重點
捌陸公克）、第二級毒品甲基安非他命伍包（毛重合計點貳
公克）沒收銷燬之；球型玻璃管支、塑膠鏟管支、安非他命
吸食器貳組，均沒收。
    犯罪事實
一、陳恪武前於民國89年間，因施用毒品案件，經本院裁定送觀
    察、勒戒後，認有繼續施用毒品之傾向，再依本院裁定執行
    強制戒治，於89年12月11日停止戒治、所餘戒治期間付保護
    管束，於90年7 月3 日保護管束期滿未經撤銷，視為執行完
    畢釋放。於上開強制戒治執行完畢釋放後5 年內，又於94年
    間因施用毒品案件，經本院以94年度訴字第722 號判決判處
    有期徒刑1 年、8 月，應執行有期徒刑1 年6 月確定（第1
    案）；另因竊盜案件，經本院以95年度易字第517 號判決判
    處有期徒刑8 月確定（第2 案）。上開2 案因均符合中華民
    國九十六年罪犯減刑條例之規定，經本院以96年度聲減字第
    3665號裁定減刑並定應執行刑為有期徒刑1 年1 月確定。又
    於95年間，先因公共危險等罪，經本院以95年度交訴字第34
    號判決判處有期徒刑10月、4 月、5 月，應執行刑有期徒刑
    1 年6 月確定（第3 案）；再因竊盜案件，經本院以95年度
    易字第388 號判決判處有期徒刑10月、3 月，應執行刑有期
    徒刑1 年確定（第4 案）；又因毒品危害防制條例案件，經
    臺灣臺中地方法院於以95年度訴字第535 號判決判處有期徒
    刑1 年5 月、1 年，應執行有期徒刑2 年3 月確定（第5 案
    ）。上開第3 、4 、5 案，因亦符合中華民國九十六年罪犯
    減刑條例之規定，經本院以96年度聲減字第3666號裁定減刑
    並定應執行刑為有期徒刑2 年4 月確定。上揭本院96年度聲
    減字第3665、3666號裁定所定應執行刑經接續執行，於98年
    7 月21日因縮短刑期假釋出監付保護管束，於98年9 月15日
    保護管束期滿假釋未經撤銷，視為執行完畢。詎其仍不知悔
    改，復基於施用第一級毒品海洛因及第二級毒品甲基安非他
    命之犯意，於100 年5 月30日上午9 時許，在彰化縣彰化縣
    溪湖鎮○○街3 號602 室其朋友住處，以將海洛因、甲基安
    非他命均置於玻璃球內，以火燒烤使之產生煙霧後吸食其煙
    霧之方式，施用海洛因及甲基安非他命1 次。嗣因檢警於監
    聽他人販毒案件時，發現其涉嫌販賣毒品，為警於100 年5
    月30日中午12時30分許，在彰化縣溪湖鎮○○街及太平街口
    查獲，並扣得其所有之海洛因10小包（驗餘淨重合計1.99公
    克，空包裝總重3.86公克）、甲基安非他命5 小包（毛重合
    計3.23公克），及其所有，供其施用第一、二級毒品犯罪所
    用之球型玻璃管3 支、塑膠鏟管3 支、安非他命吸食器2 組
    ，及雖為其所有，但與本案施用毒品犯行無關之行動電話4
    支【起訴書漏未記載】、分裝袋4 包；另於同日經警採集其
    尿液送驗，結果確呈嗎啡以及甲基安非他命陽性反應，而循
    線查悉上情。
二、案經彰化縣警察局溪湖分局報告臺灣彰化地方法院檢察署檢
    察官偵查起訴。
    理    由
一、本案被告陳恪武所犯係死刑、無期徒刑、最輕本刑為3 年以
    上有期徒刑以外之罪，其於準備程序就前揭被訴事實為有罪
    之陳述，經受命法官告知簡式審判程序之旨，並聽取其與公
    訴人之意見後，本院認無不得或不宜改依簡式審判程序進行
    之處，爰依刑事訴訟法第273 條之1 第1 項、第284 條之1
    ，裁定由受命法官獨任進行簡式審判程序，合先敘明。
二、上揭事實，業據被告陳恪武於偵訊及本院審理時坦承不諱，
    且其於100 年5 月30日為警查獲時所採取之尿液，經送鑑驗
    結果，確呈嗎啡（按一般施用海洛因者會在其體內代謝為嗎
    啡成分殘留，並經由尿液排出）及甲基安非他命陽性反應，
    有彰化縣警察局溪湖分局委託檢驗尿液代號與真實姓名對照
    表及詮昕科技股份有限公司00000000號濫用藥物尿液檢驗報
    告各1 紙附卷可稽，此外，復有扣案之球型玻璃管3 支、塑
    膠鏟管3 支、安非他命吸食器2 組可佐；而扣案之白色粉末
    10包（驗餘淨重合計1.99公克，空包裝總重3.86公克），經
    送鑑驗結果確含海洛因成分，此有法務部調查局濫用藥品實
    驗室100 年6 月24日調科壹字第10023014510 號鑑定書在卷
    足憑；另扣案之白色結晶顆粒5 包（毛重合計3.23公克），
    亦係甲基安非他命無訛，此除據被告供陳在卷外，並有照片
    1 張附卷為憑，而被告尿液檢驗確呈現甲基安非他命陽性反
    應已如上述，足徵被告供陳該5 包白色結晶顆粒係甲基安非
    他命等語，應非虛妄。綜上，可認被告之自白確與事實相符
    ，堪予採信。
三、按依毒品危害防制條例第20條第2 項規定觀察、勒戒或強制
    戒治執行完畢釋放後，5 年後再犯第10條之罪者，適用本條
    前二項之規定；又經觀察、勒戒或強制戒治執行完畢釋放後
    ，5 年內再犯第10條之罪者，應由檢察官偵查起訴，毒品危
    害防制條例第20條第3 項、第23條第2 項分別定有明文。而
    參酌該條例第20條第3 項立法理由：「觀察、勒戒或強制戒
    治後5 年後再犯者，顯見前所實施之觀察、勒戒或強制戒治
    已足以遮斷其施用毒品之癮，為期自新及協助其斷除毒癮，
    對此5 年後再犯者爰明定仍適用初犯之規定，先經觀察勒戒
    、強制戒治之程序」及第23條第2 項之立法理由：「經觀察
    、勒戒或強制戒治後5 年內再犯者，其再犯率甚高，原據以
    實施之觀察勒戒及強制戒治既已無法收其實效，爰施以刑事
    處遇」，足見5 年後再犯者，應再適用觀察、勒戒程序，係
    因前所實施之觀察、勒戒或強制戒治已足以遮斷其施用毒品
    之癮，致5 年內未再犯，故再予其自新機會，重啟觀察、勒
    戒程序；如觀察、勒戒或強制戒治執行完畢釋放後5 年內曾
    再犯施用毒品案件，且於再犯後5 年內復有施用毒品犯行，
    則之前戒毒程序顯未能有效遮斷其施用毒品之癮，依前開立
    法意旨，自無再施以觀察、勒戒之必要，應由檢察官偵查起
    訴（最高法院95年度第7 次、97年度第5 次刑事庭會議決議
    參照）。查被告初犯施用毒品案件，經強制戒治執行完畢釋
    放日係90年7 月3 日，而本次公訴人起訴被告施用第一、二
    級毒品之犯罪時間為100 年5 月30日所犯，雖距離前述觀察
    、勒戒執行完畢釋放日已逾5 年，然被告於前述強制戒治執
    行完畢釋放日後5 年內，即曾因再犯施用毒品案件，經本院
    以94年度訴字第722 號判決判處有期徒刑1 年、8 月，應執
    行有期徒刑1 年6 月確定，有臺灣高等法院被告前案紀錄表
    在卷可按，則揆諸前開說明，公訴人就被告本案施用毒品之
    犯行提起公訴，核無違誤，自應由本院依法判決。
四、綜上所述，本案事證已臻明確，被告施用第一級毒品海洛因
    以及第二級毒品甲基安非他命犯行堪予認定，應依法論科。
五、核被告所為，係犯毒品危害防制條例第10條第1 項之施用第
    一級毒品罪及同條第2 項之施用第二級毒品罪。其為供己施
    用而於施用前後持有海洛因及甲基安非他命之低度行為，各
    為其施用之高度行為所吸收，均不另論罪。被告以一個施用
    行為，同時施用第一級毒品海洛因及第二級毒品甲基安非他
    命，係以一行為同時觸犯上開二罪名，為想像競合犯，應依
    刑法第55條之規定，從一重之施用第一級毒品罪處斷。又查
    被告有如犯罪事實欄所載之前科，經接續執行後，已於98年
    7 月21日因縮短刑期假釋出監付保護管束，並於98年9 月15
    日保護管束期滿假釋未經撤銷，視為執行完畢，有臺灣高等
    法院被告前案紀錄表1 份附卷可稽，其受此有期徒刑執行完
    畢後，5 年內故意再犯有期徒刑以上之罪，為累犯，應依刑
    法第47條第1 項之規定，加重其刑。爰審酌被告前有違反麻
    醉藥品管理條例以及肅清煙毒條例案件之前科，又因施用毒
    品案件，三次經法院判刑確定，竟復犯本案犯行，足見其自
    制能力尚有未足，有接受相當期間監禁教化之必要，以促其
    及早矯正吸毒惡習；惟念及被告犯罪之動機、目的係因施用
    毒品之習性難以戒除，其犯罪手段主要係戕害自己之身心，
    對他人權益之侵害仍屬有限及犯罪後坦承犯行之態度等一切
    情狀，爰量處如主文所示之刑，以示懲儆。
六、沒收：
  (一)扣案之海洛因10包（驗餘淨重合計1.99公克，空包裝總重3.
    86公克）、甲基安非他命5 包（毛重合計3.23公克），分別
    核屬第一、二級毒品，且均係供被告本案施用之毒品，業據
    被告於警詢中供明在卷【被告雖供稱亦兼供販賣之用，但仍
    不影響與本案犯罪之關連性】，不問屬何人所有，基於從刑
    從屬主刑原則，均應依毒品危害防制條例第18條第1 項前段
    規定宣告沒收銷燬之。
  (二)扣案之球型玻璃管3 支、塑膠鏟管3 支、安非他命吸食器2
    組，均係被告所有，供其施用第一、二級毒品犯罪所用之物
    ，業據其陳明在卷，爰依刑法第38條第1 項第2 款規定宣告
    沒收之。
  (三)另按沒收為從刑之一種，依主從不可分原則，應附隨於主刑
    而宣告之，且宣告沒收之物，亦應與本案論罪科刑之事實有
    關，依法應沒收或得沒收者為限，如與本案之犯罪事實無關
    ，雖係於本案以外之其他犯罪事實，經論罪科刑時，應沒收
    或得沒收之物，亦僅得於該他案宣告沒收，而不得於本案併
    予宣告沒收（最高法院95年度臺上字第6662號判決意旨參照
    ）。查：於查獲被告時雖併扣得行動電話4 支、分裝袋4 包
    ，惟被告供稱此二扣案物均係供其販毒所用等語（見本院卷
    第47頁反面）。而本院審酌扣案行動電話達4 支之多，且非
    施用毒品所必須，另空包裝袋數量甚多，且被告確實另涉販
    毒案件由本院審理中等情，認被告所述應堪採信，是該等扣
    案物與本案被告所犯施用第一、二級毒品海洛因、甲基安非
    他命之犯行既屬無關，自不得於本案併予宣告沒收，併此敘
    明。
據上論斷，應依刑事訴訟法第273 條之1 第1 項、第299 條第1
項前段，毒品危害防制條例第10條第1 項、第2 項、第18條第1
項前段，刑法第11條、第55條、第47條第1 項、第38條第1 項第
1 款，判決如主文。
本案經檢察官何玉鳳到庭執行職務。
中    華    民    國   100    年    10    月    7     日
                  刑事第四庭    法  官  吳永梁
以上正本證明與原本無異。
如不服本判決應於收受判決後10日內向本院提出上訴書狀，並應
敘述具體理由；其未敘述上訴理由者，應於上訴期間屆滿後20日
內向本院補提理由書( 均須按他造當事人之人數附繕本) 「切勿
逕送上級法院」。
中    華    民    國   100    年    10    月    7     日
                                書記官  許原嘉
附錄本案論罪科刑法條全文：
毒品危害防制條例第10條
施用第一級毒品者，處6 月以上5 年以下有期徒刑。
施用第二級毒品者，處3 年以下有期徒刑。